【裁判字號】    95,交聲,192
【裁判日期】    951031
【裁判案由】    違反道路交通管理處罰條例聲明異議
【裁判全文】
臺灣桃園地方法院交通事件裁定         95年度交聲字第192號
原處分機關  交通部公路總局新竹區監理所桃園監理站
異  議  人
即受處分人  甲○○
上列異議人即受處分人因違反道路交通管理處罰條例案件，不服
原處分機關於中華民國95年3月30日所為之裁決處分（裁決書案
號：桃監裁罰字第裁52-DA0000000號），聲明異議，本院裁定如
下：
    主  文
異議駁回。
    理  由
一、原處分意旨略以：異議人即受處分人甲○○駕駛6U-5987 號
    自小客車於民國95年1 月28日8 時55分行經龜山鄉○○路與
    萬壽路80巷口，為桃園縣政府警察局龜山分局迴龍派出所舉
    發「1.逆向行車；2.闖紅燈（由80巷左轉萬壽路往北方向）
    。」之違規事實，並填掣桃警局交字第DA0000000 號舉發違
    反道路交通管理事件通知單1 紙，嗣移送原處分機關處理，
    而原處分機關就前開違規事實，依違反道路交通管理處罰條
    例第45條第1 款、第53條及第63條第1 項第1 款、第3 款等
    規定，填掣桃監裁罰字第裁52-DA0000000號裁決書，處罰異
    議人新臺幣（以下同）3,600 元整，並記違規點數共4 點等
    語。
二、聲明異議意旨略以：
    (一)異議人於95年1 月28日早上駕駛車號6U-5987 號自用小客
      貨車，由龜山鄉○○路80巷口駛出欲向右轉，但該巷口之
      併排車輛擋住右方視線，所以異議人為觀察路況必須將車
      停在巷口等待來車較少時再駛出巷口。
    (二)而在觀察來車的同時，站在路口指揮交通之員警林英吉即
      向異議人招手，示意異議人將車開往十字路口，異議人認
      為該員警指揮異議人之車輛由此行向樹林方向。於車輛聽
      從指揮員警之指示後即前往十字路口，後該員警即又示意
      異議人將車輛開至他身邊，即要求出示相關證件，開立罰
      單。
    (三)該員警林英吉之執法心態令人可議，若為了陷害異議人違
      規再開立罰單，那該員警之開立罰單之行為與法不符，因
      汽車駕駛人聽從指揮交通員警之指揮本就是依照交通道路
      安全規則的規定，再者，該員警之行為亦違反行政行為之
      誠信原則及信賴保護原則。
    (四)執行指揮之員警對異議人舉發二項違規：「1.逆向行駛；
      2.闖紅燈」，而逆向行駛之行為係員警指揮後，異議人按
      照指示行駛，完全符合交通法規之規定，何來違規之有？
      再者，員警對異議人開出闖紅燈之告發更讓異議人百思不
      解，當時路口車輛眾多，再加上該路口常發生嚴重傷亡車
      禍事件，異議人本為等待來車較少時才準備駛出巷口以策
      安全，因為當時路口之燈號為綠燈再加上員警指揮，怎會
      有闖紅燈之事實，顯然與事實不符！故異議人不服該員警
      之舉發，並認為該員警之舉發與事實不符，故未在舉發通
      知單上簽名承認。
    (五)異議人對於桃園縣政府龜山分局山警分交字第0955013363
      號函所為之說明認該函示對該80巷口駛出之車輛多以方便
      心態逆向行駛欲往樹林中正路方向或往萬壽路1 段方向，
      認龜山分局警員只是一種揣測心態在做裁罰舉發，且從80
      巷口至員警執勤地點，僅多20多尺，員警指揮異議人駛往
      路口之手勢，一般人皆可清晰看見及理解員警之指示，故
      該函所為之說明顯與客觀事實不符，在在都證明裁決機關
      偏頗執勤員警，官官相護味道濃厚，為此狀請撤銷原處分
      以維公平云云。
三、按行政罰法業於94年2 月5 日制訂公布，並自95年2 月5 日
    起施行，該法第5 條規定：「行為後法律或自治條例有變更
    者，適用行政機關最初裁處時之法律或自治條例。但裁處前
    之法律或自治條例有利於受處罰者，適用最有利於受處罰者
    之規定。」；而道路交通管理處罰條例所定罰鍰、吊扣或吊
    銷駕駛執照、記點等之裁罰，係屬行政罰法中所稱行政罰之
    性質，故有上開行政罰法第 5條規定之適用。又道路交通管
    理處罰條例第45條、第53條及第63條經總統於94年12月28日
    以華總一義字第 09400212581號令公布修正，且經行政院於
    95年6月23日以院臺交字第0950087685號令發布定自95年7月
    1日施行。修正前道路交通管理處罰條例第 53條之規定，與
    修正後之規定比較，僅將原條文移列於同條例第 53條第1項
    ，而內容並未有何更異，又修正前該條例第 45條第1款及第
    63條第1項第 1款、第3款之規定，與修正後之規定亦同。而
    本件違規行為發生時及原處分機關之最初裁決時，均在該條
    例修正施行之前，且該法律變更對於異議人並無更為不利之
    情形，揆諸上揭規定，應適用修正前之規定，無新舊法比較
    適用問題，是本件應適用原處分機關裁處時之道路交通管理
    處罰條例第45條第1款、第53條及第63條第1項第1款、第3款
    之規定。
四、本件異議人於95年1 月28日8 時55分許，駕駛車號6U-5987
    號自小客車，行經桃園縣龜山鄉○○路與萬壽路80巷口一情
    ，業據異議人狀述明確，惟其矢口否認有闖紅燈、逆向行駛
    之違規事實，並以前詞資為置辯。經查：
    (一)證人即舉發員警林英吉於本院調查中到庭具結證稱：伊於
      95年1 月28日係執行上午7 時至9 時之指揮交通勤務，伊
      站在萬壽路與樹林的中正路的丁字型路口中央執行勤務，
      這個路口是屬於四時相的路口，所以不可能是站在定點執
      行勤務，舉發時伊正站在萬壽路一段與樹林市○○路口，
      萬壽路往臺北方向之分隔島前（即證人所提現場圖所示的
      三角形位置，圖上面所示的虛線就是異議人的行車方向）
      。異議人是從萬壽路一段80巷巷口出來直接左轉往臺北方
      向行駛，並在異議人左轉往臺北方向進行中攔下，因為他
      剛好經過伊面前，所以我把他攔下來；不可能係異議人從
      萬壽路一段80巷要右轉的時候，伊要他到面前，因為80巷
      的巷口距離伊約50公尺，而且他出來的時候伊不清楚他要
      右轉或左轉，還是要倒車，而且伊當時在指揮交通也不可
      能在80巷巷口指揮，亦不可能為使異議人違規，特意將違
      規人攔下等語（見本院95年8 月21日訊問筆錄1 份）。
    (二)桃園縣龜山鄉○○路一段與臺北縣樹林市○○路之交岔路
      口，為一四時向的交岔路口，並為五路線之匯集等情，業
      據證人林英吉前開證述明確，復有卷附證人所提之現場圖
      1 紙、照片6 幀附卷可稽，是此部分之事實堪以認定。而
      桃園縣龜山鄉○○路一段與臺北縣樹林市○○路交岔路口
      之路段，係省道台一甲線，為南北交通要道，平日交通繁
      忙，尤以上午7 時至9 時之上班、上課時段為甚，此乃眾
      所週知，準此，時任當地交通指揮之證人林英吉，應無餘
      暇要求距離50公尺外之異議人駕駛自小客車至伊面前。再
      依上開現場圖及80巷巷口之照片（即路口上掛有「21世紀
      別墅」招牌）所示，該巷口係「21世紀別墅」社區之出入
      口（北側係社區入口，南側係社區出口），社區入口處設
      有警衛室，巷子出口處設有柵欄，柵欄上掛有「禁止左轉
      」之標誌，柵欄前方右側置有花台，柵欄左側擺設圓柱，
      使出口維持僅得由一車出入之情形，而巷子出口處之左側
      設有行人穿越道，前方之萬壽路1 段，設有分隔島分隔南
      北向之道路。從而，倘欲自80巷巷口駛出者，僅能右轉至
      萬壽路1 段南向車道，而無得左轉至萬壽路1 段北向車道
      而符道路交通安全規則之可能。
    (三)異議人雖辯稱：伊當時由龜山鄉○○路80巷口駛出欲向右
      轉，但該巷口之併排車輛擋住右方視線，所以異議人為觀
      察路況必須將車停在巷口等待來車較少時再駛出巷口，在
      觀察來車的同時，站在路口指揮交通之員警林英吉即向異
      議人招手，示意異議人將車開往十字路口，異議人聽從指
      揮員警之指示後即前往十字路口，後該員警即又示意異議
      人將車輛開至他身邊，即要求出示相關證件，開立罰單云
      云；然依上開80巷巷口之狀況，難認該巷口得以停放併排
      車輛，是異議人稱有併排車輛擋住右方視線一情，已有可
      疑；再證人林英吉舉發當時，該路段交通繁忙，證人林英
      吉需碌力維持交通行車順暢，焉有要求異議人違反行車方
      向，違規左轉至十字路口，致該路口交通受到影響之可能
      ？再證人林英吉與異議人素不相識，亦無宿怨，業據證人
      證述在卷，證人林英吉並無甘冒受偽證刑事處罰之風險，
      虛捏事實構陷異議人之理，倘非異議人違反道路交通規則
      在先，證人林英吉並無攔阻異議人之必要
    (四)又交通警員掣單舉發違反道路交通管理處罰條例所列之違
      規事實，本質上為行政處分，係公務員基於職務上權力，
      依法就特定之具體事件所為具有公法上效果之單方行政行
      為，基於公務員為公法上行為具有公信力之原則，該行政
      處分當可被推定為真正，則執勤警員本其維護交通秩序、
      安全職責所為之舉發，自應受到合法、正確之推定。故參
      上證人林英吉之證詞及其所提供之現場圖1 張與現場照片
      6 幀可知，異議人前開違規事實，經警員攔停舉發之行為
      ，乃本於其職責所為，應無異議人所稱為了陷害異議人違
      規再開立罰單之情形，應認證人林英吉所述，應屬實在而
      為可採，異議人之違規行為堪以認定。
五、另異議人因不服警員舉發，故拒絕簽收舉發單之事實，依違
    反道路交通管理事件統一裁罰標準及處理細則第11條第1項
    第1 款規定，當場舉發者，應填記駕駛人或行為人姓名、性
    別、出生年月日、地址、身分證統一號碼及車主姓名、地址
    、車牌號碼、車輛種類。被查獲之駕駛人或行為人為受處分
    人時，應將該通知單填記後交付該行為人簽名或蓋章收受之
    ，若拒絕簽章者，並記明其事由，視為已收受；故本件警員
    記明異議人拒簽後，可視為已經由異議人收受，而無庸再行
    送達，應由異議人自負未收受相關文書之不利後果，附此敘
    明。
六、綜上所述，原處分機關對受處分人之前揭違規行為，依道路
    交通管理處罰條例第45條第1 款、第53條及依第63條第1 項
    第1 款、第3 款之規定，裁處受處分人罰鍰3,600 元，並記
    違規點數共4 點，核無違誤，異議為無理由，應予駁回。
據上論斷，應依道路交通管理處罰條例第87條第2 項、道路交通
案件處理辦法第19條，裁定如主文。
中    華    民    國    95    年    10    月    31    日
                  交通法庭    法  官  陳心婷
以上正本證明與原本無異。
如不服本裁定，應於裁定送達後5日內，向本院提出抗告狀。
                              書記官  陳青瑜
中    華    民    國    95    年    11    月    10    日


司法院資訊處製作；財團法人民間司法改革基金會備份。
